臺灣高雄地方法院民事裁定
111年度消債職聲免字第53號
聲　請　人　林虹宜（原名林蝓潔）
　　　　　　　　　　000000000000000000000000000000000000
00000000000000000000000000000000000000000000000000
代　理　人　林怡君律師
相對人即債　星展（台灣）商業銀行股份有限公司
權人　　　　　　　　00000000000000000000000000000000000
法定代理人　伍維洪　00000000
　　　　　　　　　　000000000000000000000000
　　　　　　　　　　000000000000000000000000000000000000
相對人即債　中華開發資產管理股份有限公司
權人　　　　　　　　00000000000000000000000000000000000
法定代理人　林德雲　00000000
　　　　　　　　　　000000000000000000000000
　　　　　　　　　　000000000000000000000000000000000000
上列聲請人即債務人因消費者債務清理事件聲請免責，本院裁定
如下：
    主  文
聲請人即債務人林虹宜（原名林蝓潔）不予免責。
    理  由
一、本案基礎事實
　　查聲請人於民國108年9月9日聲請清算，經本院以108年度消
    債清字第195號裁定自108年12月18日開始清算程序，嗣因財
    產不敷清償相關債務及費用，本院乃於109年5月27日以108
    年度司執消債清字第189號裁定終結清算程序確定，而普通
    債權人未同意免責。
二、本件經本院裁定終結清算程序確定，依消費者債務清理條例
    第132條、第133條、第134條之規定，本院應就聲請人是否
    應予免責（即無前開條例第133條、第134條規定之要件）進
    行審理，茲說明如下：
　㈠消債條例第133條前段
　1.本院裁定開始清算程序後，聲請人之財產及所得
　　⑴聲請人的財產
　　　查聲請人名下無財產，未領取社會補助、津貼，惟於110
      年2月3日領取勞工保險一次請領老年給付（下稱勞退金）
      新臺幣（下同）1106000元等情，有稅務電子閘門財產所
      得調件明細表、低收入戶/中低收入戶/中低老年人生活津
      貼管理/身障者生活補助/單親家庭子女生活教育補助表、
      勞動部勞工保險局函、勞動部勞動力發展署高屏澎東分署
      函、高雄市政府都市發展局函在卷可資認定（見院卷第17
      -18頁、第11-12頁、第23頁、第24頁、第25頁）。
　　⑵聲請人之所得
　　　查聲請人主張：自108年端午節（即108年6月7日）起，我
      母親、男友柯斯文即不再資助我生活費，我都靠借貸維持
      生活支出，每月向友人楊惠薰借貸20000元，共借貸15000
      0元，後來楊惠薰稱其無法再借款給我，我就改向我母親
      借款，金額每月20000元，直至110年2月3日領取勞休金11
      06000元後，我先清償楊惠薰、母親各150000元，餘款因
      開設麵店花費420000元至450000元（平均花費435000元）
      ，後來因疫情影響，麵店頂讓予他人，頂讓金額150000元
      ，尚剩餘款190000元，做為我的生活費等語（見院卷第30
      -31頁）；基上，本院認以聲請人領取之勞退金扣除借楊
      惠薰、母親之借貸款、開設麵店平均支出費用、頂讓麵店
      後收取之頂讓費為所得之計算基準，堪認聲請人自108年1
      2月18日開始清算程序起至111年5月11日本院調查期日止
      ，以月為單位計算，聲請人所得（即可支配金錢）總額為
      521000元（計算式：(1106000-150000-150000-[(420000+
      450000)÷2])+150000=521000；併參院卷第38頁計算表）
      。
　2.本院裁定開始清算程序後，聲請人之支出
　　⑴依衛福部社會司公告108、109、110、111年度高雄市最低
      生活費為13099元、13099元、13341元、14419元，依消債
      條例第64條之2第1項、第2項之規定，聲請人、受扶養者
      之最低生活費用應以前開高雄市每月最低生活費用金額1.
      2倍計算即15719元、15719元、16009元、17303元做為計
      算基準數額。
　　⑵聲請人最低生活費
　　　查聲請人主張：我住在男友柯斯文所有房子，每月給付房
      租3000元，另水電瓦斯費自付，子女已成年無庸扶養等情
      （見院卷第30-31頁）；參酌前開說明，聲請人之最低生
      活費即以前述金額即15719元、15719元、16009元、17303
      元為計算基準。是以自108年12月18日開始清算程序起至1
      11年5月11日本院調查期日止，以月為單位計算，聲請人
      支出最低生活費總額為482970元（見院卷第38頁）。
　3.本院裁定開始清算程序後，聲請人之所得餘額
　　依據上開證據，聲請人前開所得總額扣除個人最低生活費總
    額後，尚有餘額38030元（見院卷第38頁計算表）。
　㈡消債條例第133條後段
　1.查聲請人於聲請清算前2年期間，可處分所得總額每月26000
    元，扣除每月個人必要生活費15719元後，尚有餘額10281元
    等情，且為聲請人所不爭執（見院卷第30頁），亦為本院10
    8年度消債清字第195號裁定認定在案，則聲請人於聲請清算
    前2年期間所得餘額為246744元（計算式：10281×24=246744
    ）。
　2.又普通債權人於清算程序中均未受償乙節，亦有108年度司
    執消債清字第189號裁定、債權表在卷可參（見院卷第2頁、
    司執消債清字卷第48頁）。
　3.基上，可認聲請人於本院裁定開始清算程序後，其所得總額
    扣除個人最低生活費總額後仍有餘額，且普通債權人受分配
    總額（0元）低於聲請清算前2年期間之可處分所得餘額，應
    已符合消債條例第133條所規定不免責事由。
  ㈢消債條例第134條部分
　1.查聲請人曾於106年度出國1次之紀錄，此有入出境查詢表在
    卷可參（見院卷第10頁），惟衡情該次出國所負債務總額，
    尚難認逾聲請清算時無擔保及無優先權債務（本息合計5877
    068元；見司執消債清卷第48頁)之半數，而生開始本件清算
    之原因。
　2.本院復查無聲請人有消債條例第134條所列其他各款應不免
    責事由，且債權人亦未提出聲請人有何符合消債條例第134
    條各款所規定之事證供本院參酌，故應認聲請人並無消債條
    例第134條所定不免責事由之存在。
　㈣消債條例第138條
　　本件債權發生原因為信用卡費、房貸不足額等情，有債權表
    在卷可佐（見司執消債清卷第48頁），堪認本件債權尚非屬
    消債條例第138條所定不受免責裁定影響之事由，併予敘明
    。
三、綜上所述，聲請人既有消債條例第133 條不應免責之事由，
    復未經普通債權人全體同意其免責，揆諸首揭規定，本件聲
    請人應不免責，爰裁定如主文。
四、另債務人因消債條例第133 條之情形，受不免責之裁定確定
    後，繼續清償達該條規定之數額，且各普通債權人受償額均
    達其應受分配額時，依消債條例第141 條之規定，債務人得
    再聲請法院裁定免責。又法院為不免責之裁定確定後，債務
    人繼續清償債務，而各普通債權人受償額均達其債權額之20
    % 以上者，依消債條例第142 條規定，可再行聲請法院裁定
    免責，附此敘明。
中　　華　　民　　國　 111　　年　　5 　　月　　16　　日
              　　民事庭　　法　官　賴寶合
上為正本係照原本作成
如不服本裁定，應於裁定送達後10日內，以書狀向本院提出抗告
，並繳納抗告費新臺幣1千元
中　　華　　民　　國　 111　　年　　5 　　月　　16　　日
  　                        書記官　胡美儀
附錄
一、債務人繼續清償得聲請法院裁定免責之規定：
　　消費者債務清理條例第141條
　　債務人因第 133 條之情形，受不免責之裁定確定後，繼續
　　清償達該條規定之數額，且各普通債權人受償額均達其應受
　　分配額時，得聲請法院裁定免責。　　
    消費者債務清理條例第142條
　　法院為不免責或撤銷免責之裁定確定後，債務人繼續清償債
　　務，而各普通債權人受償額均達其債權額之 20% 以上者，
　　法院得依債務人之聲請裁定免責。
二、債務人嗣後聲請裁定免責時，須繼續清償各普通債權之最低
    應受分配額。